【裁判字號】    99,易,662
【裁判日期】    990813
【裁判案由】    性騷擾防治法
【裁判全文】
臺灣板橋地方法院刑事判決               99年度易字第662號
公  訴  人  臺灣板橋地方法院檢察署檢察官
被      告  丙○○
選任辯護人  黃柏承律師
            葉志飛律師
上列被告因違反性騷擾防治法案件，經檢察官提起公訴（98年度
偵字第20012 號），本院判決如下：
    主  文
丙○○無罪。
    理  由
一、公訴意旨略以：被告丙○○於民國98年6 月29日16時26分許
    ，行經臺北縣樹林市○○街32巷口，見未滿12歲代號3443A9
    80301 號女童（89年7 月生，真實姓名年籍資料詳卷，下稱
    甲○）獨自一人行經該地，竟沿路尾隨甲○，嗣甲○察覺其
    遭被告跟蹤，遂快跑進入臺北縣樹林市○○街32巷口36號「
    龍興花園大樓」，並立即進入電梯，按下4 樓按鍵，惟於電
    梯門即將關閉之際，丙○○亦進入電梯內與甲○獨處，並佯
    裝無事，待電梯升至3 樓時，被告竟意圖性騷擾，突然大叫
    一聲，隨即推甲○一下，乘甲○不及抗拒而擁抱甲○，並親
    吻甲○臉頰，待電梯升至4 樓而開門時，被告立即逃離上揭
    大樓，並進入臺北縣龍興街31巷24號建築內，因認被告涉犯
    性騷擾防治法第25條第1 項之罪嫌等語。
二、按犯罪事實應依證據認定之，無證據不得認定犯罪事實，刑
    事訴訟法第154 條第2 項定有明文。又事實之認定，應憑證
    據，如未能發現相當證據，或證據不足以證明，自不能以推
    測或擬制之方法，為裁判基礎。而告訴人之告訴，係以使被
    告受刑事訴追為目的，是其陳述是否與事實相符，仍應調查
    其他證據以資審認，最高法院分別著有40年台上字第86號、
    52年台上字第1300號判例可資參照。且認定犯罪事實所憑之
    證據，雖不以直接證據為限，間接證據亦包括在內，然而無
    論直接證據或間接證據，其為訴訟上之證明，須於通常一般
    之人均不致有所懷疑，而得確信其為真實之程度者，始得據
    為有罪之認定，倘其證明尚未達此一程度，而有合理之懷疑
    存在時，無從為有罪之確信，自不得遽為有罪之判決。
三、公訴人認被告涉有前開性騷擾罪嫌，無非係以被告於警詢、
    偵查中之供述、證人即被害人甲○、證人即代號3443B98030
    1 號女子（甲○之母，真實姓名年籍資料詳卷，下稱Ｂ女）
    於警詢、偵訊中之指訴、現場監視器錄影光碟暨翻拍畫面、
    被告所使用門號0000000000號行動電話於98年6 月29日之通
    聯紀錄及犯罪現場地圖等為其主要論據。訊據被告堅詞否認
    有何性騷擾犯行，辯稱：伊並未於上開時、地尾隨甲○進入
    「龍興花園大樓」電梯內，乘甲○不及抗拒而為擁抱、親吻
    其臉頰之性騷擾行為，伊當天下午係在家中休息並未出門等
    語。經查：
  (一)本案被害人甲○於98年6 月29日16時26分許，行經臺北縣樹
    林市○○街32巷口，發覺遭某戴黑色粗框眼鏡、著土綠色短
    袖上衣、藍色運動短褲、拖鞋之年輕短髮男子尾隨並進入「
    龍興花園大樓」電梯內，而乘甲○不及反抗之際，突然擁抱
    及親吻甲○等事實，業據證人甲○於警詢、偵查中及本院審
    理時證述明確（見98年度偵字第20012 號卷第7、8、34、35
    頁），並經證人Ｂ女於警詢、偵訊時證述綦詳（見同上偵卷
    第6 、35、36頁），復有本件案發地點附近之路口監視器錄
    影翻拍照片數幀及本院勘驗筆錄在卷可稽（見同上偵卷第43
    -46 頁、本院卷第68、69頁），自堪信屬實。
  (二)被害人甲○固於警詢指稱：當時為性騷擾之男子，係戴黑色
    粗框眼鏡、頭髮不長等語（見同上偵卷第7 頁），復於偵查
    中經檢察官訊問時，證稱：伊有看到親吻伊的人之臉孔，可
    是現在忘記長什麼樣子、身形為胖或瘦，但他有戴黑框眼鏡
    ，照片上的人（被告）就是親伊的人等語（見同上偵卷第55
    頁），再其於本院審理時證稱：跟伊的人有戴黑框眼鏡，但
    伊不會看男生的年紀，該男子頭髮不長，穿著綠色的衣服，
    不記得穿何種褲子、也不知道身高多高，該男子即為在庭的
    被告等語（見本院卷第70頁）。惟觀諸證人甲○上開指訴及
    證述之情節，其所描述之特徵均係被告所配戴之「黑色粗框
    眼鏡」，與當時親吻其臉頰之男子特徵相符，然就被告五官
    、身形等特徵並無從予以特定，且其在偵訊中曾證述：伊已
    經忘記該男子之臉孔」等語；從而，證人甲○之證述內容，
    失諸抽象及不明確之處，尚須其他事證資以補強始能作為不
    利被告之認定。
  (三)再甲○固然於臺北縣樹林市○○街32巷口已經發覺遭嫌犯尾
    隨，惟甲○直到進入電梯後始與嫌犯近距離接近，且於當時
    嫌犯係站立於其左邊，而甲○因很緊張而不敢看該嫌犯，業
    據證人甲○於本院審理時證述明確（見本院卷第71頁背面）
    ，是以其面對嫌犯突如其來之擁抱、親吻舉動，必定受有相
    當程度之驚嚇外，且依其身高與嫌犯之身高亦有相當之差距
    ，是證人甲○之視線範圍，在遭接近、擁抱之際，應僅能見
    及該嫌犯之肩部以下，而於突如其來之親吻，此等時間侷促
    、情狀緊急、觀察範圍受與嫌犯站立之相對位置及視線角度
    限制之情況下，是否仍有餘裕充分注意及嫌犯之容貌特徵等
    ，尚非無疑。復參諸本院勘驗案發現場監視錄影光碟結果，
    僅能自畫面中顯示該尾隨被害人之嫌犯係著綠色短袖上衣、
    藍色短褲、黑色涼鞋及配戴深色塑膠鏡框眼鏡，惟對於面容
    五官、特徵均未能清楚明辨是否與被告容貌相同，況且，依
    查獲當時被告身著之上衣，其樣式與監視錄影器所攝得之嫌
    犯亦略有不符，是據上開監視錄影畫面，尚難作為證人甲○
    指認無誤之補強證據。
  (四)復按指認在實務運作上，可分為「成列指認」及「一對一指
    認」，所謂「成列指認」，係偵查機關以犯罪嫌疑人與其他
    為數不等與本案無關且相同形體特徵之人，站在一列，供證
    人或被害人自此一列人群中，指出其所認知之犯罪嫌疑人，
    其目的在防止「一對一指認」可能具有的強烈誘導性。而「
    一對一指認」方式，乃偵查機關將唯一的犯罪嫌疑人帶至證
    人或被害人面前，要其指認，就某種程度而言，偵查者已暗
    示其即為犯罪嫌疑人，偵查機關所要求者，為證人或被害人
    之背書，而非其指認，是此種一對一指認方式所得的確信性
    甚難奢求。因此，在欠缺「利用證物之個人識別方法」（例
    如，現場無法採得指紋、血液等）致無法經由科學鑑定、比
    對以個化犯罪行為人，且該犯罪係突然發生，被害人或目擊
    證人對於犯罪行為人不相識或不熟識，而必須透過目擊證人
    或被害人之指認以特化犯罪行為人時，偵查機關所為之指認
    ，必須採上述「成列指認」方式，要求指認人先敘述行為人
    之特徵，並確保目擊證人或被害人在指認前，無法確定行為
    人是否存在被指認人之中，此種指認所生之特化犯罪行為人
    效果，始得採信，內政部警政署於92年8 月20日頒布「警察
    機關實施指認犯罪嫌疑人程序要領」所規定之指認程序，應
    即係指此而言。然依卷附被害人甲○指認被告時所憑之黑白
    照片（含被告面部照片，見同上偵卷第9 頁），警員當時所
    提供證人甲○指認之8 幀照片僅有被告係配戴黑色粗框眼鏡
    ，且著深色Ｔ恤，並未踐行合法之照片指認程式（至少須提
    供多數影像清晰、外觀特徵非顯然相異者【含戴黑色粗框眼
    鏡】之照片，並告以指認人嫌犯非必於該等照片之內），證
    人甲○依據上開特定形象之照片為指認時，自難保不受上開
    警員所提出照片對象差異性過大而有所誤導或受有潛在暗示
    之可能，而遽認警員既已依「戴黑色粗框眼鏡」之特徵鎖定
    可疑嫌犯，則警員所提供之照片中唯一戴有黑色粗框眼鏡者
    即為嫌犯，再其後證人甲○既已受初於警詢中所見之照片後
    ，不免受有前開暗示、誤導之可能，而仍以檢察官所提示之
    被告單一照片對被告為嫌犯之指認，職是，證人甲○上開所
    為之指認，尚無從確保其客觀性及正確性，自非可遽信。至
    證人Ｂ女於警詢中對於監視錄影畫面所為之指認，係基於自
    甲○轉述嫌犯之外型所得，其並非親身見聞之人，亦無從以
    其證述採為對被告不利之認定。
  (五)又按測謊鑑定，係依一般人在說謊時，會產生遲疑、緊張、
    恐懼、不安等心理波動現象，乃以科學方法，由鑑定人利用
    測謊儀器，將受測者之上開情緒波動反應情形加以紀錄，用
    以分析判斷受測者之供述是否違反其內心之真意而屬虛偽不
    實。故測謊鑑定，倘鑑定人具備專業之知識技能，復基於保
    障緘默權而事先獲得受測者之同意，所使用之測謊儀器及其
    測試之問題與方法又具專業可靠性時，該測謊結果，如就有
    利之供述，經鑑定人分析判斷有不實之情緒波動反應，依補
    強性法則，雖不得作為有罪判決之唯一證據，但非無證據能
    力，仍得供裁判之佐證，其證明力如何，事實審法院有自由
    判斷之職權；反之，若其有利之供述，經鑑定並無任何虛偽
    供述之情緒波動反應，又無其他合法之積極證據足以證明該
    部分之犯罪事實時，即可印證其真實性，非不得為有利於受
    測者之認定（最高法院88年度台上字第2936號判決意旨參照
    ）。再者，測謊鑑定人就有關題組內容之設定，除以明確犯
    罪構成要件之行為動作為測試內容外，必須為簡短、清楚之
    敘述，且只能針對單一主題為之，以避免於使用「複合型之
    有關問題」為詢問，若受測者只對案情一半說謊、一半誠實
    時，將導致使受測者有合理化之藉口，或避免使用「太多有
    關問題」為詢問，導致稀釋各別有關問題之反應強度（最高
    法院97年度台上字第1174號判決意旨參照）。被告由檢察官
    依職權囑託內政部警政署刑事警察局實施測謊，鑑定人具備
    專業之知識技能，復基於保障緘默權而事先獲得被告之同意
    ，所使用之Polygraph 儀器亦屬專業可信，再以熟悉測試法
    檢測被告之生理圖譜反應情形正常，並讓其熟悉測試流程後
    ，再以數據分析法比對，分析測試結果，固對「1 、你有沒
    有親小妹妹（即被害人甲○）的臉頰？答；沒有；2 、98年
    6 月29日，你有沒有親小妹妹的臉頰？答：沒有；3 、你有
    沒有跟隨小妹妹進入電梯？答：沒有。」之問題，因圖譜反
    應欠缺一致性，而無法有效鑑判，惟另以緊張高點法為測試
    時，當問及測試問題：「6 月29日下午4 時27日（案發時間
    ），你人在哪裡」，經測試結果圖譜反應在「家裡」，而依
    據圖譜反應研判，被告於案發時間係在家裡等節，有該局98
    年12月15日刑鑑字第0980174276號鑑定書乙份附卷為按（見
    同上偵卷第58-69 頁）。又被告於案發當時究竟是否在家中
    或有外出，係為本案之重要關鍵，是上開測試經過自符合一
    般測謊鑑定法則，是被告經測謊之結果，自具參考價值，且
    得與前揭事證相互參證，其辯稱並未對甲○為性騷擾之行為
    ，即非無據。
  (六)至被告所持用門號0000000000號行動電話於98年6 月29日15
    時49分許，發話基地台位置係桃園縣龜山鄉○○路492 號12
    樓頂，通話時間266 秒，及於同日19時3分許有門號000000
    0000號行動電話撥入，受話基地台位置係臺北縣新莊市○○
    路720 號10樓樓頂，通話時間92秒等節，有門號0000000000
    號行動電話亞太行動資料查詢1紙在卷可稽，固然與被告所
    辯其於案發當日下午曾與友人乙○○以門號0000000000號行
    動電話通話等情不符，惟依上開通聯紀錄亦無從認定出現於
    案發現場之事實或足以推翻被告確實於家中之事實的認定，
    且公訴人亦未提出說明上開通聯紀錄與公訴人所指之犯罪事
    實有何關聯性，是自無從據以作為不利被告之認定。又證人
    乙○○雖於本院審理時證稱：伊有曾於某休假時邀約被告出
    遊等語，惟訊之如何確定邀約之日期等問題時，經其回答：
    伊無法確定日期，僅對於有邀約出遊之事情有印象等語明確
    ，是以，證人乙○○於本院審理時之證述，尚難持以認定本
    案待證事實之存在與否。至辯護人另請求傳喚被告之母蔡彩
    雲、被告之妹楊雅茹及勘驗被告行走姿態，以確認監視錄影
    器攝得之嫌犯與被告非同一人等節，因本院認待證事實已臻
    明瞭而無再行調查之必要，附此敘明。
  (七)準此，證人甲○上開於警詢、偵查中及本院審理時所為之指
    訴及證述，既因其於警詢、偵訊時之指認程序有上開瑕疵可
    指，且亦無從以監視錄影翻拍畫面確認嫌犯與被告為同一人
    ，如前所述，是自難僅憑其單一指述遽認定被告確係真正為
    性騷擾之之行為人。被告固有與甲○指認相符之配戴黑色粗
    框眼鏡之外觀特徵，惟時下年輕人平日穿著短袖Ｔ恤、運動
    短褲及拖鞋，並配戴黑色粗框眼鏡並非少數，非可逕以被告
    戴黑色粗框眼鏡（見同上偵卷第5 頁背面），即逕認被告確
    為本案犯行之行為人，甚屬灼然。從而，上開事證，亦無足
    憑為不利於被告之事實認定。
四、綜上所述，本件公訴人認被告涉犯性騷擾防治法第25條第1
    項之罪嫌，其所憑之上開積極證據，均不足證明被告有此犯
    行。此外，本院復查無其他積極證據足認被告有公訴人所指
    之上開犯行，揆諸前揭條文規定及判例意旨，不能證明被告
    犯罪，即應為無罪之諭知，以昭審慎。
據上論斷，應依刑事訴訟法第301 條第1 項，判決如主文。
本案經檢察官陳豐年到庭執行職務。
中    華    民    國    99    年    8     月    13    日
                  刑事第十一庭  法  官    陳海寧
以上正本證明與原本無異
如不服本判決，應於判決送達後10日內敘明上訴理由，向本院提
出上訴狀 (應附繕本) ，上訴於臺灣高等法院。其未敘述上訴理
由者，應於上訴期間屆滿後20日內向本院補提理由書「切勿逕送
上級法院」。
                                書記官  馮得弟
中    華    民    國    99    年    8     月    17    日


司法院資訊處製作；財團法人民間司法改革基金會備份。
